【裁判字號】    98,上訴,1156
【裁判日期】    980626
【裁判案由】    殺人未遂
【裁判全文】
臺灣高等法院刑事判決                98年度上訴字第1156號
上  訴  人
即  被  告  甲○○
指定辯護人  本院公設辯護人乙○○
上列上訴人因殺人未遂案件，不服臺灣板橋地方法院97年度訴字
第3562號，中華民國98年2月13日第一審判決（起訴案號：臺灣
板橋地方法院檢察署89年度偵字第11666號），提起上訴，本院
判決如下：
    主  文
原判決撤銷。
甲○○殺人未遂，處有期徒刑拾年。扣案剪刀片壹小片沒收。
    事  實
一、甲○○與陳孝哲係朋友關係，2 人於民國（下同）89年5 月
    3 日下午7 時許，在臺北縣三重市○○路○ 段91巷157 號「
    清茶館」，因細故發生爭執，甲○○竟基於殺人之犯意，持
    其所有之剪刀1 把，往陳孝哲之胸部、肩部、背部、臀部等
    處猛剌數刀，致剪刀部分金屬片斷裂並卡在陳孝哲左肩岬骨
    中，使陳孝哲受有右後側頭部6x1x3公分切裂傷、右前胸3×
    2公分深入右胸合併右肺裂傷、血氣胸，左背胸受有4×2公
    分深入左胸合併左肺裂傷，氣血胸，左前胸2x1x1 公分，右
    手臂內側4x2x6公分、外側6x2x6公分、4x2x8公分、右腕4x2
    x3公分、右手掌6x3x4公分以及左後肩部8×4×6、右後肩3x
    1x6公分、左臀部4x2x8公分深刺裂傷、左肩肩岬骨6×2×5
    公分儲留金屬片、兩膝各2x1x1，4x1x1公分剌傷、全身急性
    出血等傷，斯時，陳孝哲之友人丙○○○見狀，即來阻止，
    亦因而左右手指多處受傷（未據告訴），而將陳孝哲帶往慶
    生醫院急救，而倖免一死。惟陳孝哲現已成極重度植物人之
    狀態。警方並將上開卡在陳孝哲左肩岬骨之剪刀片，於手術
    取出後扣案。甲○○於案發後即逃逸，經臺灣板橋地方法院
    檢察署於89年9月30日發布通緝，至97年7月10日晚7時許，
    經臺北縣政府警察局蘆洲分局警員在臺北縣五股鄉○○路35
    巷1號緝獲。
二、案經丁○○﹙陳孝哲配偶，後於91年2 月25日離婚﹚訴由臺
    北縣政府警察局三重分局報請臺灣板橋地方法院檢察署檢察
    官偵查起訴。
    理  由
一、證據能力部分：
    有關慶生醫院驗傷診斷書及診斷證明書，係記載診斷被害人
    陳孝哲傷勢內容，係由醫生所出具，而醫生係從事業務之人
    ，於醫療業務上或通常醫療業務過程所製作之證明文書，依
    刑事訴訟法第159條之4第2款規定，自有證據能力。至於後
    引其他證據，檢察官、被告及辯護人，均不爭執其證據能力
    （本院卷第40頁），且觀其等製作取得情形，並無違法或不
    當之狀況，依刑事訴訟法第159條之5規定，均有證據能力，
    合先敘明。
二、訊據上訴人即被告甲○○固不諱言：於上述時、地持其所有
    之剪刀刺中被害人陳孝哲等情，惟否認有何殺人之犯意，辯
    稱：當時大家都有喝酒，因一時起爭執，伊才會持剪刀刺被
    害人陳孝哲，伊只是要嚇嚇陳孝哲而已，並沒有要殺害陳孝
    哲之犯意，而被害人係因搶救不當，才成植物人云云。經查
    ：
（一）有關被告於上揭時、地，因故持剪刀刺被害人陳孝哲數刀
      ，至其受有右後側頭部6x1x3公分切裂傷、右前胸3×2公
      分深入右胸合併右肺裂傷、血氣胸，左背胸受有4×2公分
      深入左胸合併左肺裂傷，氣血胸，左前胸2x1x1公分，右
      手臂內側4x2x6公分、外側6x2x6公分、4x2x8公分、右腕
      4x2x3公分、右手掌6x3x4公分以及左後肩部8×4×6、右
      後肩3x1x6公分、左臀部4x2x8公分深刺裂傷、左肩肩岬骨
      6×2×5公分儲留金屬片、兩膝各2x1x1，4x1x1公分剌傷
      、全身急性出血等傷，幸經急救，而免一死，惟成植物人
      等情，業據在場目擊之證人丙○○○於警詢、偵訊證稱：
      當天我跟陳孝哲、我的乾媽一起去該茶館喝茶，我們在裡
      面泡茶時候，突然有二名男子進來，其中有一名綽號貓仔
      的男子（即指被告甲○○）就跟陳孝哲吵架，貓仔問陳孝
      哲你要怎樣，2人互相嗆聲，之後貓仔就拿剪刀往陳孝哲
      的胸口刺過去，刺幾刀我忘記了，我記得陳孝哲被刺到倒
      地，身上都流血，之後我趕緊扶起陳孝哲邊扶邊走，走約
      5、6公尺，到公園街的時候，有路人經過，我請他趕緊幫
      我叫救護車，因為救護車還沒有到，所以我請路人幫我叫
      計程車送陳孝哲到慶生醫院，我印象中陳孝哲受傷很嚴重
      ‧‧‧貓仔剛進店內時，有用拳頭往陳孝哲的頭上打一拳
      ，不過陳孝哲躲開沒有打到，之後貓仔突然拿出剪刀往陳
      孝哲的胸口刺的時候，我有用雙手捉住貓仔手上的剪刀，
      貓仔用力把剪刀抽走，我的手因此受傷，我趕快扶陳孝哲
      出去店外，陳孝哲在門口跌倒時，貓仔還過來往陳孝哲身
      上刺2、3刀，我趕緊把陳孝哲扶走，貓仔就沒有再追過來
      ，我當天有去慶生醫院就醫，手還縫幾針等語（偵字第11
      666號卷第5頁，偵緝字第1830號卷第31頁、第32頁，原審
      卷第102-106頁），並有慶生醫院驗傷診斷書、診斷證明
      書、殘障手冊等（偵字第11666號卷第8頁，第9頁，第33
      頁）在卷可稽，此部份事實，堪予認定。至於上開診斷證
      明與及驗傷診斷書上，記載：右臀刺傷，左側頭部切裂傷
      部份，對照驗傷診斷書人體部位欄所繪傷勢，應係左臀部
      ，與右側頭部，則上開文字記載，當係筆誤，因此，此部
      份傷勢應依圖示，合予敘明。
（二）被告辯稱：無殺人犯意，只是嚇嚇被害人乙節，按胸部為
      人體重要臟器所在，為人身要害，如以利器猛力攻擊，當
      有致死之虞，此為一般人所週知之事，此亦應為被告所明
      知。且觀諸被告係以剪刀朝被告胸部刺，其中被害人陳孝
      哲右前胸受有3×2公分深入右胸合併右肺裂傷，左胸受有
      4×2公分深入左胸合併左肺裂傷及氣血胸，甚至剪刀刀片
      殘留於被害人肩胛骨內，並有其他身體多處刺裂傷。並被
      害人陳孝哲倒地之後，被告猶持刀刺被害人數刀等情，足
      認被告當時係多次下手刺向陳孝哲，其力道甚猛，殺意之
      堅。則被告所辯，顯不可採。
（三）被告辯稱：當時已喝醉，請減刑乙節，然被告亦稱：雖然
      醉了，但還沒完全很醉，還知道人等語（本院卷第40頁背
      面），顯見並無精神喪失或耗弱之情形，所辯不足採。
（四）被告辯稱：醫療疏失致被害人成植物人乙節，空言主張，
      無證據可佐，自不足採。
綜上，被告所辯不足採，事證明確，被告犯行堪以認定。
三、新舊法比較適用：被告行為後，刑法於95年7月1日修正施行
    ，與本案有關者：有關死刑、無期徒刑之減輕，修正前刑
    法第64條第2項規定，死刑減為無期徒刑，或十五年以下，
    十二年以上有期徒刑；第65條第2項規定，無期徒刑減為七
    年以上有期徒刑。修正後則改為：死刑減為無期徒刑。無期
    徒刑減為二十年以下，十五年以上有期徒刑。兩相比較，自
    以修正前為有利被告。修正前刑法第26條前段未遂規定，
    於修正後，改列於刑法第25條第2項後段，但關於未遂犯得
    按既遂犯之刑減輕之規定，新舊法並無不同。於本案不生影
    響。綜上比較，自應依刑法第2條第1項前段規定，適用行為
    時法。
四、核被告所為係犯刑法第271條第2項、第1項之殺人未遂罪。
    被告已著手於殺人行為之實施，而未生被害人死亡之結果，
    為未遂犯，應依修正前刑法第26條前段之規定按既遂犯之刑
    度減輕其刑。
五、原審以事證明確，予以論罪科刑，固非無見，惟有關被害
    人係左臀，右後側頭部遭刺傷，原審誤為右臀，左側頭部；
    原審比較新舊法，漏未比較刑法第64、65條；原判決理
    由欄三載：應依修正前刑法第26條前段，減輕其刑（原判決
    第6頁第10-11行），惟結論欄卻引刑法第25條第2項，前後
    不符。未及審酌被告已與被害人家屬達成民事和解。尚有
    未洽。被告上訴否認犯行，固無理由，惟原判決既有上述可
    議之處，即屬不能維持，應由本院撤銷改判。爰審酌被告僅
    因細故與被害人發生爭執，竟執刀刺殺被害人，被害人因而
    成為極重度植物人之狀態，受害程度極為嚴重，與一般殺人
    未遂，被害人得以復原之情形，顯然不同。且被告案發後即
    逃匿長達8年之久，始為警緝獲。雖與被害人家屬達成民事
    和解，惟需待被告出獄後方給付第一期款項（本院卷第70頁
    ），暨被告犯罪後之態度等一切情狀，量處如主文第二項所
    示之刑。至扣案之剪刀片1小片，為被告所有且係供犯本罪
    所用之物，業據被告供明在卷（原審卷第107-108頁），應
    依法宣告沒收之，至於其餘剪刀，未扣案，且非違禁物，爰
    不另為沒收諭知。另被告犯罪時間雖在中華民國96年4月24
    日以前，惟被告判處有期徒刑10年，且被告於偵查中逃匿，
    經臺灣板橋地方法院檢察署於89年9月30日發布通緝，直至
    97年7月10日始為警緝獲，依中華民國九十六年罪犯減刑條
    例第3條第1項第15款及第5條之規定，不予減刑，附此說明
    。
據上論斷，應依刑事訴訟法第369條第1項前段，第364條，第299
條第1項前段，刑法第2條第1項前段，修正前刑法第271條第2項
、第1項、第26條前段、第38條第1項第2款，判決如主文。
本案經檢察官賴俊雄到庭執行職務。
中    華    民    國    98    年    6     月    26    日
                  刑事第十八庭審判長法  官  吳鴻章
                                    法  官  陳健順
                                    法  官  周政達
以上正本證明與原本無異。
如不服本判決，應於收受送達後10日內向本院提出上訴書狀，其
未敘述上訴之理由者並得於提起上訴後10日內向本院補提理由書
（均須按他造當事人之人數附繕本）「切勿逕送上級法院」。
                                    書記官  廖純瑜
中    華    民    國    98    年    6     月    26    日
附錄：本案論罪科刑法條全文
中華民國刑法第271條
殺人者，處死刑、無期徒刑或10年以上有期徒刑。
前項之未遂犯罰之。
預備犯第1項之罪者，處2年以下有期徒刑。


司法院資訊處製作；財團法人民間司法改革基金會備份。
